【裁判字號】    90,訴,293
【裁判日期】    900518
【裁判案由】    違反槍砲彈藥刀械管制條例等
【裁判全文】
台灣台中地方法院刑事判決                            九十年度訴字第二九三號
    公  訴  人  台灣台中地方法院檢察署檢察官
    被      告  己○○
                乙○○
    共      同
    指定辯護人  本院公設辯護人丙○○
右列被告因違反槍砲彈藥刀械管制條例等案件，經檢察官提起公訴（八十九年度偵字
第一二一八二號、第一四一五四號），本院判決如左：
    主    文
乙○○未經許可持有爆裂物，處有期徒刑伍年貳月，併科罰金新台幣萬元，罰金如
易服勞役，以新台幣玖佰元即銀元佰元折算壹日。
己○○無罪。
    事    實
一、乙○○｛竊盜部分，現由台灣南投地方法院審理中（八十九年度易緝字第二五號
    ）｝於民國（下同）八十九年初某日，在台中縣烏日鄉三和村某廢棄工廠，發覺
    不詳姓名者所持有之具殺傷力之爆裂物三顆，被丟置在該處，乃將之攜帶回其台
    中縣烏日鄉○○路○段厝仔巷六弄四六號住處附近藏放，而未經許可持有上開爆
    裂物。嗣乙○○與己○○｛竊盜部分，現移由台灣南投地方法院併案審理中（八
    十九年度易緝字第二五號）｝共同於八十九年三月二十二日上午九時許，在台中
    市○○區○○路與安順東一街口，竊取文熊有限公司（負責人甲○○）所有車牌
    號碼Ｘ三－五三四一號中華牌紅色箱型車一輛後，乙○○、己○○復共同於八十
    九年四月十二日上午八時許，在台中市○○○路○段八十九巷七十九號前，竊取
    台販文化事業有限公司（中區負責人丁○○）所有車牌號碼ＤＨ－四八五二號車
    牌二面，並將該二面車牌改懸在前開紅色箱型車上（乙○○、己○○此部竊盜，
    由台灣南投地方法院審理中），而該紅色箱型車則交由乙○○使用。嗣乙○○於
    不詳時間，將前揭爆裂物三顆攜帶放置於前開紅色箱型車內，並將其所有之客觀
    上足供行兇之破壞剪二支、按釘器二支、工具箱一箱搬至前開紅色箱型車內後，
    於八十九年四月十八日下午四、五時許，駕駛前開紅色箱型車先行至台中縣烏日
    鄉○○○路二四０之二號己○○住處搭載己○○後，並於同日晚上十二時許，至
    台中縣霧峰鄉○○路某保齡球館搭載林家慶｛竊盜部分，現由本院審理中（八十
    九年度沙簡上字第三五三號）｝、戊○○二人後（竊盜部分業已審結，是時已改
    由己○○駕駛），即伺機行竊，於八十九年四月十九日凌晨一時許，行經台中縣
    烏日鄉○○路三一八之一號「金風機械股份有限公司」前，見金風機械股份有限
    公司所有之白鐵排風機二組（合計新台幣六萬元）置放該處，渠等四人竟共同基
    於意圖為自己不法所有之犯意聯絡，下車共同搬運予以竊取，且將其中一組白鐵
    排風機搬上前開箱型車得手後，適為台中縣警察局烏日分局溪南派出所巡邏警員
    當場查獲（己○○、乙○○二人則利用警員抄寫年籍資料之際乘機逃逸），並扣
    得鎖匙一支、破壞剪二支、按釘器二支、工具箱一箱、爆裂物三顆（鑑定時業已
    擊解），及第一級毒品海洛因一包（違反毒品危害防制條例部分，另由檢察官偵
    辦中）。
二、案經台中縣警察局烏日分局、和平分局分別移送台灣台中地方法院檢察署檢察官
    偵查起訴。
    理    由
壹、有罪部分：
  一、(一)訊據被告乙○○對於右揭持有爆裂物三顆之事實，業據於本院審理時，坦承
      不諱，核與被告林家慶、戊○○於警、偵訊時供述情節相符，並核與被告己○○於偵訊及本院審理時供述情節相符。
      (二)此外，並有爆裂物三顆扣案足資佐證，而該爆裂物三顆，係於八十九年四月
      十九日凌晨一時許，在被告乙○○、己○○共同行竊所得之懸掛車牌號碼ＤＨ
      －四八五二號車牌之紅色箱型車上查獲之情，亦有刑事案件現場記錄一紙、職
      務報告書一紙、照片七幀附卷可稽。而上開爆裂三顆經送請內政部警政署刑事
      警察局鑑驗結果，「送驗証物土製爆裂物參枚，分別編號01、02及03：一編號
      01、02及03參枚爆裂物，外觀、大小與結構相同，均係以直徑1.5公分、高5公
      分之鋼管為容器，內裝棉花及黑色火藥各重約20公克，以厚0.5公分之鐵片封
      口，並外露一條長約18公分之爆引，利用點火方式引爆。二以上三枚爆裂物經
      以水砲分別擊解，均發生爆炸，碎片四射，認均具破壞性與殺傷力。」，亦有
      該局八十九年五月三日刑偵五字第五六０九五號爆炸（裂）物鑑驗處理通知書
      一紙附卷可稽。
      (三)綜上，事證明確，被告乙○○右揭違反槍砲彈藥刀械管制條例犯行，洵堪認
      定。
  二、按爆裂物三顆屬於槍砲彈藥刀械管制條例第四條第一項第二款之其他具有殺傷
      力或破壞性之爆裂物。核被告乙○○所為，係犯槍砲彈藥刀械管制條例第七條
      第四項之未經許可持有爆裂物罪。被告乙○○同時持有爆裂物三顆，為想像競
      合犯。爰審酌被告乙○○有竊盜、施用毒品之不良素行，不知戒慎警惕，明知
      彈藥乃屬管制物品，且社會上充斥槍、彈，危害治安極為嚴重，為政府所嚴加
      取締，於發現爆裂物，竟未報警處理，仍加以持有，並將之隨身攜帶，其行
      為對社會安全威脅不輕，然以其犯後坦承犯行，頗有悔意，態度良好等一切情
      狀，量處如主文所示之刑，並諭知有期徒刑易科罰金、罰金如易服勞役之折算
      標準，以資懲儆（查被告行為後，刑法第四十一條業已於九十年一月十日修正
      公布，同年月十二日生效，修正後刑法第四十一條第一項前段規定「犯最重本
      刑為五年以下有期徒刑以下之刑之罪，而受六個月以下有期徒刑或拘役之宣告
      ，因身體、教育、職業、家庭之關係或其他正當理由，執行顯有困難者，得以
      一元以上三元以下折算一日，易科罰金。」，與修正前刑法第四十一條規定「
     犯最重本刑為三年以下有期徒刑以下之刑之罪，受六個月以下有期徒刑或拘役
      之宣告，因身體、教育、職業、家庭之關係，執行顯有困難者，得以一元以上
      三元以下折算一日，易科罰金。」不同。比較新舊法結果，以新法較有利於行
      為人，故依刑法第二條第一項前段規定，本件自應適用裁判時之法律即修正後
      刑法第四十一條第一項前段之規定，併此敘明。）。扣案之爆裂物三顆，經送
      請內政部警政署刑事警察局鑑驗時，業已將爆裂物以水砲分別擊解，有該局八
      十九年五月三日刑偵五字第五六０九五號爆炸（裂）物鑑驗處理通知書一紙附
      卷可稽，爰不予諭知沒收，附予敘明。
  三、又槍砲彈藥刀械管制條例第十九條雖規定犯同條例第七條至第十一條、第十二
      條第一項至第三項、第十三條第一項至第三項之罪，經判處有期徒刑者，應於
      刑之執行完畢或赦免後，令入勞動場所強制工作三年。惟查，本件被告僅係發
      現棄置之爆裂物三顆，乃將之攜回其住處附近藏放，而持有上開爆裂物，然未
      持以為其他犯罪之用，顯無預防矯治其社會危險性之必要，故其情節，如依該
      規定處以強制工作，顯不符比例原則，爰依司法院大法官會議解釋釋字第四七
      一號解釋意旨，不予諭知令入勞動場所強制工作，亦併此敘明。
貳、無罪部分：
  一、公訴意旨略以：被告己○○，與被告乙○○二人均未經許可，基於持有爆裂物
      之犯意聯絡，由乙○○於八十九年三月二十二日（上開紅色箱型車被竊之日）
      起，至同年四月十九日著手前開竊盜行為之間某日，將具有殺傷力及破壞性之
      爆裂物三枚，置放於知情之己○○所駕駛懸掛車號ＤＨ－四八五二號車牌（原
      車號Ｘ三－五三四一號，引擎號碼四Ａ三一Ｂ０二八二０三）之紅色箱型車上
      ，共同持有。嗣於八十九年四月十九日凌晨一時許，因被告己○○駕駛該部紅
      色箱型車，乘載戊○○、乙○○、林家慶等人，前往台中縣烏日鄉○○路三一
      八之一號前竊取排風機得手後，為台中縣警察局烏日分局溪南派出所巡邏警員
      當場查獲，並在該部箱型車上扣得上開三枚爆裂物，因認被告己○○涉有違反
      槍砲彈藥刀械管制條例第七條第四項之未經許可持有爆裂物罪嫌云云。
  二、按犯罪事實應依證據認定之，無證據不得推定其犯罪事實，又不能證明被告犯
      罪或其行為不罰者，應諭知無罪之判決，刑事訴訟法第一百五十四條及第三百
      零一條第一項分別定有明文。
  三、本件公訴人認被告己○○涉有違反槍砲彈藥刀械管制條例第七條第四項之未經
      許可持有爆裂物罪嫌，無非以扣案之爆裂物三顆，係在懸掛車牌號碼ＤＨ－四
      八五二號（引擎號碼4A31B028203號）紅色箱型車上查獲，而該色箱型車，係
      由被告己○○所駕駛，於八十九年四月十九日凌晨一時許，搭載被告乙○○、
      戊○○、林家慶等人，至台中縣烏日鄉○○路三一八之一號「金風機械股份有
      限公司」前，竊取該公司排風機得手後，適為台中縣警察局烏日分局溪南派出
      所巡邏警員當場查獲，及被告己○○、戊○○、林家慶等人均供述被告乙○○
      曾取出向渠等炫耀，且扣案之三顆爆裂物，經內政部警政署刑事警察局鑑驗結
      果，認均具破壞性與殺傷力，有該局八十九年五月三日刑偵五字第五六０九五
      號爆裂物鑑驗通知書一紙附卷可按，為其論據。訊據被告己○○對於駕駛前開
      紅色箱型車搭載共同被告林家慶、戊○○二人後，於八十九年四月十九日凌晨
      一時許，行經台中縣烏日鄉○○路三一八之一號「金風機械股份有限公司」前
      ，見金風機械股份有限公司所有之白鐵排風機二組置放該處，渠等四人竟共同
      搬運予以竊取，且將其中一組白鐵排風機搬上前開箱型車得手後，適為台中縣
      警察局烏日分局溪南派出所巡邏警員當場查獲，而其與被告乙○○二人則利用
      警員抄寫年籍資料之際乘機逃逸，嗣警方在前開紅色箱型車上查扣得鎖匙一支
      、破壞剪二支、按釘器二支、工具箱一箱、爆裂物三顆及第一級毒品海洛因一
      包，固供承不諱，惟堅持否認有何違反槍砲彈藥刀械管制條例犯行，辯稱：三
      顆爆裂物是乙○○的，在他還沒帶來之前，我就知道他有爆裂物，因之前他就
      有跟我提過他有撿到爆裂物，我不知道他帶著爆裂物等語。
  四、經查：
    (一)本件扣案爆裂物三顆，係被告乙○○於八十九年初某日，在台中縣烏日鄉三和
      村某廢棄工廠，發覺不詳姓名者所持有之具殺傷力之爆裂物三顆，被丟置在該
      處，乃將之攜帶回其台中縣烏日鄉○○路○段厝仔巷六弄四六號住處附近藏放
      ，而於出門時好奇就帶在車上之情，業據被告乙○○於本院審理時供承不諱。
      如是，扣案之爆裂物三顆，係被告乙○○持有，且係被告乙○○將之攜帶上前
      開紅色箱型車，並非被告己○○所攜帶。
    (二)再以，上開扣案爆裂物三顆查獲之處，即懸掛車牌號碼ＤＨ－四八五二號（引
      擎號碼4A31B028203號）紅色箱型車，係被告己○○、乙○○二人共同於八十
      九年三月二十二日上午九時許，在台中市○○區○○路與安順東一街口，先行
      竊取文熊有限公司（負責人甲○○）所有車牌號碼Ｘ三－五三四一號中華牌紅
      色箱型車一輛後，渠等二人復共同於八十九年四月十二日上午八時許，在台中
      市○○○路○段八十九巷七十九號前，竊取台販文化事業有限公司（中區負責
      人丁○○）所有車牌號碼ＤＨ－四八五二號車牌二面，並將該二面車牌改懸在
      前開紅色箱型車上，而該紅色箱型車則交由被告乙○○使用，嗣於八十九年四
      月十八日下午四、五時許，駕駛前開紅色箱型車先行至台中縣烏日鄉○○○路
      二四０之二號己○○住處搭載己○○後，並於同日晚上十二時許，至台中縣霧
      峰鄉○○路某保齡球館搭載被告戊○○、林家慶，而被告乙○○在該紅色箱型
      車上曾向被告己○○、戊○○、林家慶等人炫耀上開爆裂物之情，亦據被告己○○於警、偵訊時及本院審理時供承不諱，且據共同被告戊○○、林家慶於警
      、偵訊時供述無訛。而被告乙○○對此亦稱：我沒有炫耀，可能是我放在車上
      他們看到問，才認為我在炫耀等語。如是，尚難以被告己○○與被告乙○○搭
      乘同一部紅色箱型車，即據以認定被告己○○就上開爆裂物，與被告乙○○間
      具有犯意聯絡，及行為分擔，而共同持有上開爆裂物。
  五、綜上，上開爆裂物即為被告乙○○所撿獲，並將之藏放於住處附近，於外出時
      將之攜帶上車，並非被告己○○所有或攜帶上車。如是，尚難以事後搭乘或駕
      駛該車之人，而為警查獲，即應認為與被告乙○○間，具有犯意聯絡及行為分
      擔，而應認為共同持有爆裂物。此外，復查無其他積極證據足認被告己○○有
      何違反槍砲彈藥刀械管制條例之行為，既不能證明被告己○○犯罪，依法自應
      為被告己○○無罪之諭知。
據上論斷，應依刑事訴訟法第二百九十九條第一項前段、第三百零一條第一項，槍砲
彈藥刀械管制條例第七條第四項，刑法第十一條前段、第四十二條第二項，罰金罰鍰
提高標準條例第二條，現行法規所定貨幣單位折算新台幣條例第二條，判決如主文。
中      華      民      國    九十      年      五      月     十八     日
                                臺灣臺中地方法院刑事第四庭
                                    法  官
右正本證明與原本無異。
如不服本判決，應於判決送達後十日內，向本院提出上訴狀。
                                    書記官
中      華      民      國    九十      年      五      月     十八     日
附錄本案論罪科刑法條：
槍砲彈藥刀械管制條例第七條第四項：
  未經許可，持有、寄藏或意圖販賣而陳列第一項所列槍砲、彈藥者，處五年以上有
  期徒刑，併科新台幣一千萬元以下罰金。


司法院資訊處製作；財團法人民間司法改革基金會備份。
